【裁判字號】    89,上易,1648
【裁判日期】    891031
【裁判案由】    贓物
【裁判全文】
臺灣高等法院臺南分院刑事判決      八十九年度上易字第一六四八號  Ａ
      上  訴  人  臺灣臺南地方法院檢察署檢察官
      被      告  乙  ○  ○
右上訴人因被告贓物案件，不服臺灣臺南地方法院八十九年度易字第一七九一號中華
民國八十九年八月十七日第一審判決（起訴案號：臺灣臺南地方法院檢察署八十九年
度偵字第四四九六號），提起上訴，本院判決如左：
      主      文
上訴駁回。
      理      由
一、公訴意旨略以：被告乙○○於民國（下同）八十八年十二月五日至二十四日間某
    日，明知丁○○所有之身分證、燦坤三Ｃ流通會員卡及丙○○所有之身分證、自
    用小客車駕駛執照、健保卡及郵政儲金金融卡，為八十八年間寄住於其住所之甲○○（經檢察官另案偵查起訴）所竊取，竟仍予以收受並置放其位於台南縣歸仁
    鄉○○路五二六巷二號二樓臥室內桌上。嗣經警於八十九年四月二日偕同乙○○
    返回前開住所取健保卡時，為警於前揭地點查獲，因認被告乙○○涉有刑法第三
    百四十九條第一項之收受贓物罪嫌云云。
二、按犯罪事實應依證據認定之，無證據不得推定其犯罪事實，刑事訴訟法第一百五
    十四條定有明文。又所謂犯罪事實之證據，係指足以認定被告確有犯罪行為之積
    極證據而言，該項證據且須適合被告犯罪事實之認定，始得採為斷罪資料（最高
    法院二十九年上字第三一○五號、五十三年台上字第二七五○判例意旨參照）。
    次刑法第三百四十九條第一項收受贓物罪之成立，除必須犯罪客體為贓物，且行
    為人主觀上對此有贓物之認識即需明知為贓物外，另需因他人之交付，而收受無
    償取得贓物持有之行為，始克成立。
三、查公訴人認被告乙○○涉有前開收受贓物之罪嫌，係以被告之自白且有臺南縣警
    察局歸仁分局贓物認領保管單一紙在卷足憑，為其論據。被告乙○○於本院審理
    時未到庭，然其於原審審理時到庭則堅詞否認有明知為贓物及收受之犯行，辯稱
    ：當時他（指甲○○）人住在我家，他說是他撿到的，我不知道是他偷的，如果
    知道是偷的，我就不會讓他放在家中。被警察抓時，他沒有將東西交給我的，是
    他直接放在家中，當時檢察官問知不知道是偷的，我是說知道是他撿的等語。
四、經查：
（一）公訴人認被告乙○○涉有上開收受贓物之犯行，無非以在被告乙○○住處查獲
      被害人丁○○之身分證、燦坤三Ｃ流通會員卡，及丙○○所有之身分證、自用
      小客車駕駛執照、健保卡及郵政儲金金融卡等物品，另在八十九年四月二十一
      日於檢察官偵查中官訊問時供承：「（公訴人問：甲○○竊取的，你是否知情
      ），我知道，放在我那兒」，因認被告就上開犯行坦承不諱。惟查被告於警訊
      時辯稱：甲○○於八十八年間寄居在我家，他告訴我那些證件及金融卡是他撿
      到的，我不知甲○○曾冒丁○○名義應訊，亦未拿該證件及金融卡犯案等語；
      於檢察官第一次訊問是則辯稱：是甲○○拿來的，他拿到我家，他現在明德外
      （役）監服刑，我沒有使用這些證件等語；復於原審審理時則辯稱：當時他（
      指甲○○）人住在我家，他說是他撿到的，如果知道是偷的，我就不會讓他放
      在我家。被警察抓時，他沒有將東西交給我的，就直接放在家中。我真的不知
      道是他偷的，如我知道的話也不敢放在那裡，當初檢察官問我知不知道是偷的
      ，我告訴檢察官說我知道是他撿的等語。此有各該警、偵訊及原審審理筆錄在
      卷可參；另被告就證人甲○○將上開被害人丁○○及丙○○所失竊之物品放置
      家中表示知情一節，則自警、偵訊及原審審理時均供述一致，是被告獨於該次
      偵訊中供承：「我知道」一語，復查該期日無錄音，則是否即自白知悉上開失
      竊贓物為證人甲○○所竊取，抑或同係表明知道證人甲○○將上開贓物放置家
      中，即非無疑。
（二）證人甲○○於偵查中即否認竊取上開被害人丁○○及丙○○所失竊之物品，供
      稱係被告之朋友阿弟放在被告家中，然供承背誦丁○○身分證號碼，並於八十
      八年十二月二十七日因煙毒警察臨檢時，以丁○○名義應訊，此有偵訊筆錄在
      卷可參。又甲○○於原審審理時則供稱：我撿到的，我告訴被告說是我撿到皮
      包的，我住在他房間就放在他房間內，他知道我撿到皮包，但不知裡面的東西
      ；（法官問：在檢察官偵訊時如何說？）我會怕，當時被判偽造文書，所以說
      是阿弟撿到的是隨便說的，我當時在檢察官那裡是說阿弟撿來的，放在房間沒
      帶走，我就拿去收起來等語，核與被告所辯甲○○告訴伊上開物品係其所拾獲
      等語相符。依前開證人甲○○所證，甲○○竊取後就放置在甲○○所住房間內
      ，而告訴被告該皮包係其所拾獲，被告並未打開該皮包，亦不知該皮包是何物
      品，故顯難認被告主觀上有贓物之認識，且證人甲○○並未將該物交付被告，
      僅將該物品放置於當時向被告借住之房間內，則被告亦無收受該物品甚明。
（三）依前述收受贓物罪，除必須犯罪客體為贓物，且行為人主觀上對此有贓物之認
      識即需明知為贓物外，另需因他人之交付，而收受無償取得贓物持有之行為，
      始克成立。查甲○○係於八十八年間即借住被告家中，並將上開所竊得之贓物
      置於向被告所借住之處所，並牢記丁○○之年籍住址，嗣其因違反毒品危害防
      制條例案件，拒不到案，經台灣台南地方法院檢察署發佈通緝，而離開向被告
      所借住之處所，嗣其於八十八年十二月二十七日四時四十五分許，在台南縣永
      康市○○路七十八號「圓多利超商」前，經警盤查並帶回警局採尿送驗，甲○○為掩飾其身分，竟於八十八年十二月二十七日五時三十分許警訊時，冒用丁○○之名義應訊，並於偵訊筆錄上偽造丁○○之署名及指印，嗣於偵查中傳訊
      丁○○到庭否認，因而被識破查獲，甲○○因涉嫌偽造署押罪，經判處有期徒
      刑五月，亦有臺灣臺南地方法院八十九年度易字第一二三四號刑事判決附於原
      審卷可佐。而本件經警在被告住處查獲前開丁○○及丙○○證件，係因八十九
      年四月二日凌晨在警巡邏車巡邏時，因被告看到巡邏車就跑，形跡可疑，且被
      告跑時丟一包安非他命，而被告有違反麻醉藥品前科，員警即開始追被告，被
      告跌倒受傷，員警因而送被告就醫，由警先代墊醫藥費，其後由被告帶員警至
      被告住處取健保卡，在原甲○○向被告借住之房間內查獲前開證件，業據證人
      即警員林振國於本院到庭證述在卷。核與被告及證人甲○○證述情節相符，是
      甲○○自始未將上開贓物交付被告持有，而僅置放在其所居住之房間，被告客
      觀上並無收受贓物之行為。
五、綜上所述，被告前開所辯應屬可採。則被告主觀上既無贓物之認識，客觀上亦無
    收受贓物之行為，揆諸前開說明，核與收受贓物罪之構成要件有間，自難以該罪
    相繩。此外，復查無其他任何積極，足認被告有上述收受贓物之犯行，因此原審
    以不能證明被告犯罪而諭知無罪之判決，核無不合，檢察官上訴意旨，仍執前詞
    指摘原判決不當，為無理由，應予駁回。
六、被告經合法傳喚，無正當理由不到庭，爰不待其陳述逕行判決。
據上論斷，應依刑事訴訟法第三百六十八條、第三百七十一條，判決如主文。
本案經檢察官楊秀美到庭執行職務。
中    華    民    國      八十九      年      十        月    三十一    日
                                  臺灣高等法院臺南分院刑事第一庭
                                      審判長法官  鄭    文    肅
                                            法官  王    浦    傑
                                            法官  楊    明    章
右正本證明與原本無異。
不得上訴。
                                      法院書記官  易    慧    玲
中    華    民    國      八十九      年      十一      月     二       日


司法院資訊處製作；財團法人民間司法改革基金會備份。
